【裁判字號】    94,上訴,622
【裁判日期】    950831
【裁判案由】    違反槍砲彈藥刀械管制條例
【裁判全文】
臺灣高等法院高雄分院刑事判決         94年度上訴字第622號
上  訴  人  臺灣高雄地方法院檢察署檢察官
被      告  甲○○
上列上訴人因被告違反槍砲彈藥刀械管制條例案件，不服臺灣高
雄地方法院94年度訴字第741 號中華民國94年3 月15日第一審判
決（聲請簡易處刑案號：臺灣高雄地方法院檢察署93年度偵字第
22490 號），提起上訴，本院判決如下：
    主  文
原判決撤銷，發回台灣高雄地方法院。
    理  由
一、公訴意旨略以：甲○○明知未經許可，不得持有子彈，竟於
    民國93年9 月初某日，將其持有具殺傷力之制式九０子彈1
    顆及未具殺傷力之改造九０型子彈5 顆、改造子彈半成品15
    顆、鋼珠2 包、玩具底火5 顆、工業用子彈1 顆、玩具槍枝
    零件、玩具底火1 包等物，將之藏放在邱敬倫（涉嫌違反槍
    砲彈藥刀械管制條例部分，另案偵辦）朋友林煜泰（不知情
    ）位於高雄市三民區○○○路538 巷16號4 樓住處客廳沙發
    旁之櫃子內，嗣於93年9 月13日15時許，經警於上址當場查
    獲其持有之前揭具殺傷力之制式九０子彈1 顆及未具殺傷力
    之改造九０型子彈5 顆、改造子彈半成品15顆、鋼珠2 包、
    玩具底火5 顆、工業用子彈1 顆、玩具槍枝零件、玩具底火
    1 包等物，因認甲○○涉犯違反槍砲彈藥刀械管制條例第12
    條第4 項未經許可持有子彈罪等語。
二、原判決以：本件被告甲○○前於93年3 月23日凌晨1 時30分
    前之某時，利用上網之機會（網址：www.kikia.com.tw），
    以新臺幣（下同）2 萬元之價格，向某姓名年籍均不詳之成
    年人，購買可發射子彈且具殺傷力之仿FN廠半自動手槍製造
    之玩具手槍（換裝土造金屬槍管改造而成之改造手槍）1 枝
    （槍枝管制編號：0000000000）、彈匣1 個及具殺傷力之改
    造子彈（玩具金屬彈殼加裝直徑約6mm 鋼珠組合而成之改造
    子彈）1 顆（已於鑑定中擊發）等物，並於93年3 月23日凌
    晨1 時30分，相約在高雄市金獅湖內之某涼亭附近交貨，又
    被告無故持有上開槍、彈後，乃將之置於高雄市○○區○○
    街251 號12樓住處房間內，嗣於93年3 月25日16時20分許，
    被告攜帶上開槍彈搭乘車牌號碼3615─ＪＰ號自小客車（當
    時由不知情黃英智駕駛），行經高雄市○○區○○路、十全
    路口時，為警查獲，並扣得上開手槍1 枝、子彈1 顆及彈匣
    1 個等情，業經檢察官以被告違反槍砲彈藥刀械管制條例第
    11條第4 項、第12條第4 項之未經許可持有改造玩具手槍及
    子彈罪提起公訴，並已由臺灣高雄地方法院於93年9 月21日
    判處有期徒刑1 年2 月，併科罰金2 萬元，而於同年10月22
    日確定在案，有上開判決書、臺灣高雄地方法院被告院內索
    引卡紀錄表、臺灣高等法院被告前案紀錄表及臺灣高雄地方
    法院檢察署刑案資料查註紀錄表各1 紙在卷可稽。而本件被
    告被訴未經許可持有子彈之犯行時間為93年9 月初至同月13
    日為警查獲時，係在前揭判決日之前，且與上開確定判決所
    認定被告未經許可持有子彈部分之時間緊接，構成要件亦相
    同，顯係基於概括犯意而為，應屬連續犯，此部分應為前揭
    確定判決效力所及，爰諭知免訴之判決等語。
三、檢察官上訴意旨略以：被告前於93年3 月23日凌晨1 時30分
    起非法持有具殺傷力之仿FN廠半自動手槍製造之玩具手槍（
    換裝土造金屬槍管改造而成之改造手槍）1 枝（槍枝管制編
    號：0000000000）、彈匣1 個及具殺傷力之改造子彈（玩具
    金屬彈殼加裝直徑約6mm 鋼珠組合而成之改造子彈）1 顆（
    已於鑑定中擊發）等物之犯行，業經警方於93年3 月25日16
    時20分許查獲，而中斷其非法持有槍、彈之犯罪狀態，本件
    被告未經許可持有子彈之犯行時間為93年9 月初至同月13日
    為警查獲時，距離前揭犯行時間，已逾5 個月，將近半年之
    久，原判決根據何種理由認定被告2 次持有槍、彈之犯行，
    係基於概括之犯意為之，並未記載其認定事實之理由，顯然
    判決不備理由等語。
四、經查：
(一)、按免訴判決，雖為形式判決，但其內容則涉及實體，即具有
    實體性，亦具有實質的確定力，因之，免訴判決，其免訴事
    由是否存在仍應就其實體關係是否存在加以適當處理。又刑
    事訴訟法第302 條第1 款規定「曾經判決確定者」，應諭知
    免訴判決，係指案件曾經有罪或無罪之實體判決確定，因受
    一事不再理之拘束，故不得再起訴，而是否與已確定判決之
    實體判決具有同一性，仍應就實體法上關係之有無加以審查
    ，如未經某種程度之實體的審理，仍無從為此實體關係是否
    存在之判斷，故最高法院所著判決迭次指明：事實審法院應
    就免訴事由之有無詳加調查。又按裁判確定前所觸犯之數罪
    ，各罪間若具有下列三個要件，即有刑法第56條連續犯之適
    用：１、主觀上，各犯罪係基於一概括犯意而生，亦即多次
    之犯行自始出於一預定之犯意計劃。２、數行為間具有連續
    性，亦即於時間、空間、場所、機會上具有密切連接之特性
    而言。３、所犯數罪屬刑法上同一罪名之罪。次按連續犯之
    所謂出於概括犯意，必須其多次犯罪行為自始均在一個預定
    犯罪計劃以內，出於主觀上始終同一犯意之進行，若中途另
    有新犯意發生，縱所犯為同一罪名，究非連續其初發的意思
    ，即不能成立連續犯（最高法院70年台上字第6296號判例意
    旨參照）。
(二)、本件被告對於檢察官起訴之犯罪事實，雖於原審均坦承不諱
    ，惟被告未經許可持有子彈之犯行時間為93年9 月初至同月
    13日為警查獲時，距離前揭犯行時間，已逾5 個月，將近半
    年之久，而且被告是否在一個預定持有子彈之犯罪計劃以內
    ，而出於主觀上始終同一犯意之進行，或係中途另有起意而
    為本件犯行，原審均未詳述，亦未就此部分進行相關之訴訟
    程序與證據調查，本件被告犯行是否為前案既判力所及，允
    宜查核審究。
五、綜上所述，被告被訴持有子彈犯行，是否為前述臺灣高雄地
    方法院判決之既判力所及，尚有應調查審究之處，原審為免
    訴之諭知，經核尚非允洽，檢察官上訴意旨亦執此指摘原判
    決不當，非無理由，自應由本院將原判決撤銷，且為維被告
    之審級利益計，發回原審法院更為適當之裁判，並不經言詞
    辯論為之。
六、據上論結，應依刑事訴訟法第369 條第1 項後段、第372 條
    ，判決如主文。
中    華    民    國    95    年    8     月    31    日
                  刑事第六庭  審判長法  官  王憲義
                                    法  官  張盛喜
                                    法  官  李璧君
以上正本證明與原本無異。
檢察官如不服本判決應於收受本判決後10日內向本院提出上訴書
狀，其未敘述上訴理由者，並得於提起上訴後10日內向本院補提
理由書狀（均須按他造當事人之人數附繕本）「切勿逕送上級法
院」。
中    華    民    國    95    年    9     月    1     日
                                    書記官  唐奇燕


司法院資訊處製作；財團法人民間司法改革基金會備份。
